臺灣桃園地方法院民事判決　　　　　　　　　　　　　九十三年度訴字第八八七號
　　原　　　告　台灣中小企業銀行股份有限公司
　　法定代理人　己○○
　　訴訟代理人　丁○○
　　被　　　告　戊○○
　　　　　　　　乙○○
　　　　　　　　丙○○
　　兼　右二人
　　法定代理人　甲○○
　　　　　　　　　　　　　　　.
　　右三人共同
　　訴訟代理人　林建宏律師
右當事人間請求清償債務事件，經本院於民國九十三年十月二十六日言詞辯論終結，
判決如左：
    主      文
被告應連帶給付原告新臺幣壹佰萬元，及自民國九十三年四月二十二日起至清償日止
，按週年利率百分之三計算之利息，並自民國九十三年五月二十三日起至清償日止，
逾期在六個月以內者，按上開利率百分之十，逾期超過六個月者，按上開利率百分之
二十計付違約金。
訴訟費用由被告連帶負擔。
    事      實
壹、原告方面：
一、聲明：如主文第一項所示。
二、陳述：被告戊○○於民國九十二年八月二十二日邀同被告甲○○、乙○○、丙○○之被繼承人倪文奮為連帶保證人，向原告借款新臺幣（下同）一百萬元，約定
    借款期限自九十二年八月二十二日起至九十八年八月二十二日止，借款人應於貸
    款貸放後一年內按月繳付利息，並自九十三年八月二十二日起按月平均攤還本息
    ，利息按年利率百分之三固定計息，如有逾期還本付息，除喪失分期攤還之權利
    ，應將所欠消費借貸款全數一次清償外，其逾期在六個月以內者，按上開利率百
    分之十，逾期超過六個月以上部分，按上開利率百分之二十計付違約金。詎被告
    戊○○自九十三年四月二十二日起未依約繳息，經原告於同年六月十一日催告後
    仍未清償，該借款依約視為全部到期，而連帶保證人倪文奮已於九十三年二月十
    六日死亡，被告甲○○、乙○○、丙○○為倪文奮之繼承人，連帶責任自被繼承
    人死亡時起，即發生繼承效力，爰依民法消費借貸、繼承及連帶保證之法律關係
    請求判決如訴之聲明。
三、證據：提出微型企業創業貸款契約書、借據、連帶保證書各一份、授信約定書二
    份、存款轉帳收入傳票一份、放款轉帳支出傳票二份、連線作業通用查詢單、清
    償明細一份、
    二份（以上均為影本）等為證。
貳、被告戊○○方面：
一、聲明：駁回原告之訴。
二、陳述：被告戊○○雖於借據借款人欄簽名，但實際要借款的是被告甲○○等人之
    被繼承人倪文奮，因其年齡不符，故以被告戊○○名義借款，所借金錢已遭倪文
    奮花用殆盡。
參、被告甲○○、乙○○、丙○○方面：
一、聲明：駁回原告之訴。
二、陳述：
（一）按連帶保證者亦屬保證責任之一種，其保證責任之發生，自應視主債務何時不
      履行而生。查系爭貸款主債務人即被告戊○○係於九十三年四月二十二日遲延
      繳付利息，則本件連帶債務應自斯時起發生，但被告甲○○等三人之被繼承人
      倪文奮於九十三年二月十六日即已死亡，於繼承開始時，本件保證債務尚未發
      生，自不生繼承情事，且系爭連帶保證契約第二條亦明確約定訴外人倪文奮僅
      於主債務人不履行債務時，始負連帶清償責任，則本件連帶保證債務既於九十
      三年四月二十二日發生，而繼承開始時即九十三年二月十六日時，主債務人尚
      正常繳交利息，是於繼承開始時，本件保證債務尚未發生，自不生繼承情事，
      且原告亦未通知被告三人，被告因為不知有保證債務，所以未為拋棄、限定繼
      承，故被告三人不負清償之責。
（二）另依系爭貸款契約書第四條還款期限約定，其貸款期間為自九十二年八月二十
      二日起至九十八年八月二十二日止，其還款方式約定自貸款後即九十二年八月
      二十二日止起一年內按月繳付利息，並自該日起按月平均攤還本息，共分六十
      一期，其中並無遲繳利息即視為本息全部到期之約定，是原告主張被告三人應
      連帶清償全部保證金額及利息、遲延利息、違約金等，顯屬無據，爰依民法第
      七百四十二條抗辯之。
    理      由
壹、程序方面：
一、按當事人得以合意定第一審管轄法院，民事訴訟法第二十四條第一項前段定有明
    文。本件被告戊○○與原告簽訂之微型企業創業貸款契約書及授信約定書已明定
    合意由本院為第一審管轄法院，故原告請求被告戊○○清償債務事件本院即有管
    轄權，合先敘明。
貳、實體方面：
一、原告主張之上述事實，已據其提出微型企業創業貸款契約書、借據、連帶保證書
    各一份、授信約定書二份、存款轉帳收入傳票一份、放款轉帳支出傳票二份、連
    線作業通用查詢單、清償明細一份、
    份及掛號郵件收件回執二份為證，核屬相符，且為被告所不爭執，堪信為真實。
二、被告戊○○雖以前詞置辯，惟查：按當事人主張有利於己之事實者，就其事實有
    舉證之責任，民事訴訟法第二百七十七條前段定有明文。是被告戊○○僅係泛言
    係訴外人倪文奮借款而以其名義貸款且該借貸款項為倪文奮所花用等情，並未提
    出任何證據以實其說，自無法採信。且縱使被告戊○○所辯為真實，亦屬於被告
    戊○○與訴外人倪文奮之間另一法律關係與本件原告請求其清償借款之法律關係
    無涉，無法以此解免被告戊○○清償本件借款之責任。
三、被告甲○○、乙○○、丙○○雖以前詞置辯，惟查：
（一）按「一般保證債務並非專屬於保證人本身之債務，除有特殊情形，即以保證人
      具有一定資格為前提而成立之保證債務，例如以保證人為具有公司之董事身分
      為前提而成立之保證；或保證人應負保證責任之限度不明確而無法預測者，例
      如為將來債務所負之保證，其將來債務發生之次數及數額不確定，使得附隨之
      保證責任亦不確定；或以保證人與第三人之特別信任關係為前提而成立之保證
      契約，例如職務保證、信用保證者外，縱保證人死亡，其繼承人仍得繼承其保
      證債務」（最高法院八十六年臺上字第三七六五號判決意旨參照）。次按繼承
      人自繼承開始時，除本法另有規定外，承受繼承人財產上之一切權利義務，民
      法第一千一百四十八條前段定有明文。即在一般保證債務，保證契約並無一身
      專屬性情形下，保證契約並不因保證人之死亡而消滅。該保證契約之義務自應
      由繼承人加以承受。且一般保證契約於成立時即明確約定保證人所須負擔責任
      限度下，繼承人非不能加以預測於繼承後所得負擔之可能責任範圍，並據以決
      定是否依法為限定繼承或拋棄繼承，是對繼承人之利益亦已兼顧。復按稱保證
      者，謂當事人約定一方於他方之債務人不履行債務時，由其代負履行責任之契
      約，民法第七百三十九條定有明文。是保證債務乃係擔保債權之方法，具有從
      屬性，即保證債務之發生須以有主債務存在為前提，此乃保證債務發生上之從
      屬性，除非當事人另有減輕保證人責任之約定或民法第七百四十三條所定等情
      事外，一般保證契約之保證人於保證契約成立前只須要主債務已經成立，保證
      人即須負擔保證之責任。而於保證人死亡情形下，繼承人係承擔被繼承人基於
      保證契約下之債務人地位，因此於一般保證契約情形下，無論主債務人發生未
      依約清償之事實係於繼承開始之前或繼承開始之後，繼承人均須依保證契約負
      擔保證責任。經查，被告甲○○、乙○○、丙○○之被繼承人倪文奮與原告所
      簽訂之微型企業創業貸款契約書十四點約定「借款人基於本契約所負之一切債
      務，連帶保證人均願負連帶清償責任，‧‧‧」；連帶保證書第二條約定「主
      債務人不履行債務時，連保人一經貴行通知，應即將保證金額暨其利息、遲延
      利息、違約金‧‧‧等，立即照數代為清償‧‧‧；債務之清償期、利息、遲
      延利息及違約金，連保人均願依照主債務人簽訂之各個借據‧‧‧或貴行書面
      請求所記載之清償日期、利率計算。」、第三條約定「連保人不得以貴行未對
      主債務人先行起訴、強制執行或其他理由為抗辯，以遲延其保證責任之履行。
      」、第四條約定「連保人在主債務人所負債務未清償前，絕不自行解除連帶保
      證責任，縱以任何方式聲明，亦不影響本件連帶保證責任。」，顯見訴外人倪
      文奮與原告間所成立之法律關係為一般保證契約，而非專屬於保證人一身之債
      務，揆諸前揭說明，縱使保證人死亡，該保證契約並不會而消滅，其繼承人仍
      得繼承其保證債務，而被告甲○○、乙○○、丙○○並未依法為限定繼承或拋
      棄繼承之事實亦經被告所自認，被告甲○○、乙○○、丙○○三人自應繼承訴
      外人倪文奮所為之保證債務，而本件主債務人即被告戊○○於九十三年四月二
      十二日始發生未依約清償之事實，而訴外人倪文奮已先於同年二月十六日死亡
      ，惟該保證契約之保證人地位既已由繼承人繼承，依前開說明，被告甲○○、
      乙○○、丙○○三人仍須負擔本件保證債務。
（二）依被告戊○○及訴外人倪文奮與原告所簽訂之微型企業創業貸款契約書十五點
      約定「借款人及連帶保證人均願將另訂立之授信約定書視為本契約之一部份。
      」，而被告戊○○及訴外人倪文奮與原告所簽訂之授信約定書第五條第二項第
      一款均約定「立約人對貴行所負一切債務，如有左列情形之一時，經由貴行事
      先通知或催告後，貴行得減少對立約人之授信額度或縮短借款期限，或視為全
      部到期。(一)任何一宗債務不依約付息時‧‧‧」，是當事人雙方既有如前述之
      約定，原告自得於被告戊○○於九十三年四月二十二日遲付當期利息並於同年
      六月十一日催告通知後，依約將本件債務視為全部到期，被告自喪失期限利益
      ，故被告甲○○、乙○○、丙○○以系爭貸款契約書第四條還款期限中並無遲
      繳利息即視為本息全部到期之約定，而認原告主張被告三人應連帶清償全部保
      證金額及利息、遲延利息、違約金等，顯屬無據，依民法第七百四十二條所為
      之抗辯，亦非可採。
三、從而，原告依據借貸及連帶保證契約之法律關係，請求被告連帶給付一百萬元，
    及自九十三年四月二十二日起至清償日止，按週年利率百分之三計算之利息，並
    自九十三年五月二十三日起至清償日止，逾期在六個月以內者，按上開利率百分
    之十，逾期超過六個月者，按上開利率百分之二十計付違約金，即無不合，應予
    准許。
四、據上論結，原告之訴為有理由，依民事訴訟法第七十八條、第八十五條第二項，
    判決如主文。
中　　　華　　　民　　　國　　九十三　　年　　 十一 　　月　　　九　　　日
                                臺灣桃園地方法院民事第二庭
                                               法      官  黃漢權
右為正本係照原本作成
如對本判決上訴，須於判決送達後廿日內向本院提出上訴狀
中　　　華　　　民　　　國　　九十三　　年　　 十一 　　月　　　十　　　日
                                               法院書記官  許家慧
